臺灣臺南地方法院民事裁定
111年度消債職聲免字第28號
債  務  人  廖秋英即張廖秋英


代  理  人  張瑀芯
債  權  人  華南商業銀行股份有限公司

法定代理人  張振芳
代  理  人  陳仲偉
債  權  人  金陽信資產管理股份有限公司

法定代理人  陳雨利
代  理  人  陳信華
債  權  人  台新國際商業銀行股份有限公司

法定代理人  尚瑞強
債  權  人  中國信託商業銀行股份有限公司


法定代理人  利明献


債  權  人  富邦資產管理股份有限公司

法定代理人  洪主民

債  權  人  永豐商業銀行股份有限公司

法定代理人  陳嘉賢
代  理  人  蘇稜詔
債  權  人  台灣金聯資產管理股份有限公司

法定代理人  施俊吉


債  權  人  良京實業股份有限公司

法定代理人  平川秀一郎



債  權  人  元大商業銀行股份有限公司


法定代理人  翁健  
代  理  人  黃勝豐
上列債務人聲請消費者債務清理事件，經本院裁定清算程序終結
後移送裁定免責，本院裁定如下：
    主  文
債務人廖秋英應予免責。
    理  由
一、按法院為終止或終結清算程序之裁定確定後，除別有規定外
    ，應以裁定免除債務人之債務。法院裁定開始清算程序後，
    債務人有薪資、執行業務所得或其他固定收入，扣除自己及
    依法應受其扶養者所必要生活費用之數額後仍有餘額，而普
    通債權人之分配總額低於債務人聲請清算前2年間，可處分
    所得扣除自己及依法應受其扶養者所必要生活費用之數額者
    ，法院應為不免責之裁定。但債務人證明經普通債權人全體
    同意者，不在此限。債務人有下列各款情形之一者，法院應
    為不免責之裁定。但債務人證明經普通債權人全體同意者，
    不在此限：一、於7年內曾依破產法或本條例規定受免責。
    二、故意隱匿、毀損應屬清算財團之財產，或為其他不利於
    債權人之處分，致債權人受有損害。三、捏造債務或承認不
    真實之債務。四、聲請清算前2年內，因消費奢侈商品或服
    務、賭博或其他投機行為，所負債務之總額逾聲請清算時無
    擔保及無優先權債務之半數，而生開始清算之原因。五、於
    清算聲請前1年內，已有清算之原因，而隱瞞其事實，使他
    人與之為交易致生損害。六、明知已有清算原因之事實，非
    基於本人之義務，而以特別利於債權人中之一人或數人為目
    的，提供擔保或消滅債務。七、隱匿、毀棄、偽造或變造帳
    簿或其他會計文件之全部或一部，致其財產之狀況不真確。
    八、故意於財產及收入狀況說明書為不實之記載，或有其他
    故意違反本條例所定義務之行為，致債權人受有損害，或重
    大延滯程序。債務人有前條各款事由，情節輕微，法院審酌
    普通債權人全體受償情形及其他一切情狀，認為適當者，得
    為免責之裁定。消費者債務清理條例（下稱消債條例）第13
    2條、第133條、第134條、第135條分別定有明文。又消債條
    例之立法目的，在於使陷於經濟上困境之消費者，得分別情
    形依該條例所定重建型債務清理程序（更生）或清算型債務
    清理程序（清算）清理債務，藉以妥適調整其與債權人及其
    他利害關係人之權利義務關係，保障債權人之公平受償，並
    謀求消費者經濟生活之更生機會，從而健全社會經濟發展；
    消費者依清算程序清理債務，於程序終止或終結後，為使其
    在經濟上得以復甦，以保障其生存權，除另有上述消債條例
    第133條、第134條所規定不予免責之情形外，就債務人未清
    償之債務原則上採免責主義（消債條例第1條、第132條立法
    目的參照）。
二、本件債務人於民國110年6月17日具狀向本院聲請清算，經本
    院以110年度消債清字第44號裁定債務人自110年8月31日下
    午5時起開始清算程序，因債務人無具分配價值之財產，本
    院乃於111年4月20日以110年度司執消債清字第57號裁定清
    算程序終結等情，業據本院依職權調取上開卷宗查證屬實，
    先予敘明。
三、本院依消債條例第136條規定，通知債務人及債權人陳述意
    見，其意見略述如下：
  (一)債務人到庭陳稱：門牌號碼高雄市○○區○○路000巷0○0號房
      屋（下稱系爭房屋）一開始是債務人的，因為有向他人借
      錢，但沒辦法償還，所以就把系爭房屋賣給債主抵債，後
      來債務人的女兒在94年間貸款再把系爭房屋買回來，但現
      在也已經賣掉了，請求准予裁定免責。
　(二)台新國際商業銀行股份有限公司具狀陳稱：不同意債務人
      免責。請法院調查債務人是否有消債條例第133、134條規
      定之不免責事由，諸如奢侈浪費、隱匿財產之行為。
　(三)元大商業銀行股份有限公司具狀陳稱：不同意債務人免責
      。請法院調查債務人是否有消債條例第133、134條規定之
      不免責事由。債務人應積極與債權人協商，盡力清償，而
      非逕圖以消債條例規避債務。
　(四)良京實業股份有限公司具狀陳稱：債務人如未陳報以自己
      為要保人、或於聲請清算前2年變更要保人、或質借未清
      償之商業保險契約，則債務人具消債條例第134條第2、8
      款規定之不免責事由。
　(五)永豐商業銀行股份有限公司具狀陳稱：債務人無清算資產
      ，未清償任何款項，不同意債務人免責。　　　　
　(六)中國信託商業銀行股份有限公司具狀陳稱：請調查債務人
      是否有消債條例第133條及第134條規定之不免責事由。
　(七)華南商業銀行股份有限公司具狀陳稱：不同意債務人免責
      。請法院調查債務人是否有消債條例第133、134條規定之
      不免責事由。
　(八)金陽信資產管理股份有限公司具狀陳稱：不同意債務人免
      責。本件債權人全未受償，如准債務人免責，將違反消債
      條例第1條保障債權人公平受償之意旨；另系爭房屋為債
      務人所有，不知係何時贈與？債務人主張入不敷出，但是
      否有他人資助或其他固定收入，債務人須負說明義務。
　(九)富邦資產管理股份有限公司具狀陳稱：不同意債務人免責
      。債權人於清算程序全未受償任何款項，債務人應予不免
      責。
　(十)台灣金聯資產管理股份有限公司未到場亦未具狀為任何陳
      述。
四、債務人有無消債條例所定之不免責情形，本院調查及判斷如
    下：
　(一)債務人並無消債條例第133條所定應為不免責裁定之情形
      ：
　　　債務人於聲請清算時，主張其每月領有勞工保險老年年金
      給付新臺幣（下同）12,014元，核與勞動部勞工保險局11
      0年7月19日保普老字第11013029680號函文所載之內容相
      符（見本院消債清字卷第73頁），而債務人為41年11月出
      生（見本院消債清字卷第17頁戶籍謄本），已逾勞動基準
      法第54條第1項第1款所定之強制退休年齡；且債務人於10
      7、108、109年度，均無所得之紀錄，於103年2月12日以
      後，即無投保勞工保險之紀錄，有稅務電子閘門財產所得
      調件明細、勞工保險被保險人投保資料表各1份在卷可按
      （見本院消債清字卷第120至122、115至118頁），可認債
      務人之固定收入僅有每月領得之勞工保險老年年金給付12
      ,014元。又債務人領取之勞工保險老年年金給付自111年5
      月起依消費者物價指數累計成長率調整為按月撥給12,699
      元，此有勞動部勞工保險局函在卷可按（見本院卷第45頁
      ），應認債務人於開始清算程序後自111年5月起每月收入
      為12,699元。依消債條例第64條之2第1項規定，債務人必
      要生活費用，以最近一年衛生福利部或直轄市政府所公告
      當地區每人每月最低生活費1.2倍定之。是債務人經本院
      裁定於110年8月31日開始清算程序後，每月所需之個人生
      活費用應以其戶籍地臺南市各該年度每人每月最低生活費
      用13,304元之1.2倍即15,965元（110年度）、14,230元之
      1.2倍即17,076元（111年度）為限；則債務人每月所領得
      之勞工保險老年給付，於支應其每月生活必要支出後，應
      已無餘額，核與消債條例第133條前段規定之要件不符，
      故本院自毋庸再審酌該條後段之要件。從而，堪認債務人
      並無消債條例第133條所定應予不免責之事由。
  (二)債務人並無消債條例第134條所定應不予免責之事由：
　　　消債條例關於清算程序，係以免責主義為原則，不免責為
      例外，倘債權人主張債務人有消債條例第134條各款所定
      不免責之情事，應由債權人就債務人有合於上開各款要件
      之事實，提出相當之事證證明之。債權人良京實業股份有
      限公司固質疑債務人故意隱匿以其為要保人之保險契約，
      金陽信資產管理股份有限公司則質疑債務人將其名下不動
      產贈與他人，而主張債務人恐有隱匿財產、就財產、收入
      狀況為不實記載之情事，惟均未具體說明或提出相當事證
      證明；且自卷內債務人所提出之中華民國人壽保險商業同
      業公會保險業通報作業資訊系統資料查詢結果表、三商美
      邦人壽保股份有限公司保單、投保證明及本院所查詢之高
      額壽險資訊連結作業資料（見本院消債清字卷第26、128
      、129頁、司執消債清字第52至55頁），均未見有以聲請
      人為要保人之保險契約存在；至於系爭房屋固為債務人於
      92年間因繼承取得，惟債務人早於94年間即將系爭房屋出
      售予訴外人林○○，現登記所有人則為訴外人鄧○○，有系爭
      房屋土地建物查詢資料及異動索引在卷可按（見本院卷第
      91至95頁），無從認債務人有故意隱匿應屬清算財團之財
      產、為不利於債權人之處分或不實說明財產狀況之情事。
      此外，本院復查無其他證據證明債務人有消債條例第134
      條各款所定情形存在，自難認債務人有消債條例第134條
      所定法院應為不免責裁定之情形存在。
五、綜上所述，本件債務人既經法院為終止清算程序之裁定確定
    ，復查無消債條例第133條、第134條所定之不應免責情形存
    在，揆諸首揭說明，應以裁定免除債務人之債務，爰裁定如
    主文所示。
中　　華　　民　　國　　111 　年　　9 　　月　　21　　日
                民事消債法庭  法　官　張玉萱
上列正本係照原本作成。　　　　　　　　　
如對本裁定抗告須於裁定送達後10日內向本院提出抗告狀（應附
繕本），並應繳納抗告費新臺幣1,000元整。
中　　華　　民　　國　　111 　年　　9 　　月　　22　　日
                              書記官　謝明達